【裁判字號】    99,台非,300
【裁判日期】    991028
【裁判案由】    公共危險等罪
【裁判全文】
最高法院刑事判決              九十九年度台非字第三００號
上訴人  最高法院檢察署檢察總長
被  告  甲○○
                
              
              
上列上訴人因被告公共危險等罪案件，對於台灣板橋地方法院中
華民國九十九年四月六日第一審確定簡易判決（九十九年度交簡
字第九七八號，聲請簡易判決處刑案號：台灣板橋地方法院檢察
署九十八年度偵緝字第二九八三號），認為部分違法，提起非常
上訴，本院判決如下：
    主  文
原判決關於公共危險部分撤銷。
上開撤銷部分免訴。
    理  由
非常上訴理由稱：「一、依同一案件曾經判決確定者，法院應諭
知免訴之判決，刑事訴訟法第三百零二條第一款定有明文。本件
被告甲○○前於<民國>九十七年四月十日二十三時三十七分，在
台北縣板橋市○○路○段二二七號前，因飲酒後駕駛機車（酒測
值為1.01毫克），涉犯公共危險罪被查獲，已經台灣板橋地方法
院檢察署於九十七年四月十七日以九十七年度速偵字第一二三０
號向法院聲請簡易判決處刑，但因該被告在警詢中及檢察官偵查
中，均冒用其兄許世平之姓名應訊，以致檢察官誤以其為許世平
，而以許世平名義向法院聲請簡易判決處刑，而台灣板橋地方法
院亦適用簡易程序未再開庭，即在九十七年五月十四日對上開被
冒名之許世平為判決，判處許世平服用酒類而駕駛動力交通工具
罪，處罰金新台幣陸萬元，於九十七年六月二十日確定（見該院
九十七年度交簡字第一八六六號簡易判決，以下簡稱第一案）。
嗣因警方發現甲○○係冒名許世平在上開警詢中應訊，乃又於九
十八年一月四日將甲○○之偽造文書事實，連同甲○○上開之酒
後駕駛機車之事實，以甲○○之名，重新移送台灣板橋地方法院
檢察署，該署檢察官未查明上開以許世平之名被台灣板橋地方法
院判處罰金確定之判決，其實接受審判之對象即為甲○○本人，
遂又以甲○○於九十七年四月十日二十三時三十七分，酒後駕駛
機車之公共危險罪，連同其偽造文書罪，以九十八年度偵緝字第
二九八三號，向台灣板橋地方法院聲請簡易判決處刑；而該院又
於九十九年四月六日以九十九年度交簡字第九七八號，判處甲○
○公共危險罪有期徒刑三月，另與偽造文書罪所處有期徒刑三月
，定應執行刑為五月，於九十九年四月二十九日確定（以下簡稱
為第二案）。二、查檢察官起訴之對象為被告其人，而非其姓名
，本件被告在本件第一案中冒名許世平應訊，致檢察官誤認其姓
名為許世平，而以許世平之名向法院聲請簡易判決，而台灣板橋
地方法院亦以許世平之名為判決，顯然該案檢察官聲請簡易判決
之對象及法院審判之對象，均為實際接受偵訊、冒名簽名及捺指
印並接受現場照相之甲○○本人（參見最高法院九十五年度台非
字第二七四號判決意旨），因此本件第一案中法院之判決發生效
力之對象實在為甲○○而非被冒名應訊之許世平，足見上開法院
本不該在本件第二案中又重新對甲○○以公共危險罪，判處有期
徒刑三月，而應依刑事訴訟法第三百零二條第一款規定，判決免
訴始為正確；今上開法院仍判處甲○○有期徒刑三月，自有判決
適用法則不當之違法，案經確定，且對被告不利，爰依刑事訴訟
法第四百四十一條、第四百四十三條規定提起非常上訴，以資糾
正。」等語。
本院按：案件曾經判決確定者，應諭知免訴之判決，為刑事訴訟
法第三百零二條第一款所明定。又同法第二百六十六條規定起訴
之效力，不及於檢察官所指被告以外之人；同法第二百六十四條
第二項第一款規定起訴書應記載被告之姓名、性別、住所或居所
等資料或其他足資辨別之特徵，係為表明起訴之被告為何人，避
免與他人混淆。因之，在被告冒用他人姓名應訊，檢察官未發覺
，起訴書乃記載被冒用者之姓名、年籍等資料時，其起訴之對象
仍為被告其人無誤，法院審判時，亦以該被告為審判之對象，縱
於判決確定後始發現上揭錯誤，法院非不得以裁定方式更正；此
與非真正犯罪行為之人，冒名頂替接受偵查、審判之情形，迥然
不同（司法院釋字第四三號解釋、本院七十年台上字第一０一號
判例意旨參照）。本件被告甲○○於九十七年四月十日二十三時
三十分許，在台北縣新莊市大漢橋頭飲用酒類後，其明知其已達
不能安全駕駛動力交通工具之狀態下，竟仍騎乘車牌號碼 LLK─
369 號普通重型機車，自上揭處所出發欲返回台北縣板橋市○○
路二八七號五樓住所，嗣於同日二十三時三十五分許，行經同市
○○路○段二二七號前時，經警實施攔檢盤查，並測得其呼氣所
含酒精濃度已達每公升1.01毫克，嗣其竟假冒胞兄「許世平」身
分，在台北縣政府警察局海山分局（下稱海山分局）調查筆錄、
指紋卡片、酒精濃度測試表、台北縣政府警察局舉發違反道路交
通管理事件通知單、口卡片、權利告知書、偵辦刑案同意夜間詢
問筆錄同意書、逮捕通知書等文件上，偽造「許世平」之簽名並
捺指印。案經海山分局報告台灣板橋地方法院檢察署偵辦，該署
檢察官於九十七年四月十七日以九十七年度速偵字第一二三０號
偵查終結，認被告甲○○涉嫌公共危險，而以「許世平」姓名向
台灣板橋地方法院聲請簡易判決處刑，並經台灣板橋地方法院於
九十七年五月十四日以九十七年度交簡字第一八六六號簡易判決
，處罰金新台幣六萬元確定（下稱前案），並於九十七年十月二
十八日繳納罰金在案。嗣警方於九十八年一月四日以指紋鑑驗發
覺被告前開案件係假冒「許世平」身分，將之報告台灣板橋地方
法院檢察署偵辦，該署檢察官於同年十二月二十五日以九十八年
度偵緝字第二九八三號偵查終結，對被告除偽造文書部分外，連
同前述公共危險部分一併向台灣板橋地方法院聲請簡易判決處刑
，經該院於九十九年四月六日以九十九年度交簡字第九七八號簡
易判決，就公共危險及行使偽造私文書部分，各處有期徒刑三月
，已確定在案。此有台灣板橋地方法院檢察署上開二案偵查卷、
九十七年度執緝字第三六一七號執行卷，及台灣板橋地方法院上
開二案刑事卷宗可稽。本件被告所犯上開公共危險部分，前案雖
檢察官誤認被告係「許世平」，而以「許世平」姓名向台灣板橋
地方法院聲請簡易判決處刑，惟此一與起訴有同一效力之聲請對
象仍為被告，而非「許世平」，該署於發覺被告冒用「許世平」
姓名，又於九十八年十二月二十五日就被告所犯上開公共危險部
分一併提起公訴，係就同一案件重行起訴，原審於九十九年四月
六日判決時，前案簡易判決既係依檢察官聲請之對象即被告行使
其審判權，雖將被告姓名等資料誤載為「許世平」，且已判決確
定，但此僅屬姓名錯誤而非被告錯誤，予以裁定更正即可，就此
部分自應為免訴之判決。乃原審不察，未從程序上諭知免訴，卻
逕為實體上科刑之判決，自屬違法。案經確定，非常上訴意旨執
以指摘，為有理由；且因原判決此部分不利於被告，應由本院予
以撤銷，另行諭知免訴，以資救濟。
據上論結，應依刑事訴訟法第四百四十七條第一項第一款但書、
第三百零二條第一款，判決如主文。
中    華    民    國  九十九  年    十    月  二十八  日
                      最高法院刑事第九庭
                          審判長法官  邵  燕  玲
                                法官  李  伯  道
                                法官  孫  增  同
                                法官  施  俊  堯
                                法官  李  嘉  興
本件正本證明與原本無異
                                      書  記  官
中    華    民    國  九十九  年   十一   月    三    日
                                                      Ｑ

司法院資訊處製作；財團法人民間司法改革基金會備份。
